【裁判字號】    97,台聲,875
【裁判日期】    970918
【裁判案由】    分割遺產等
【裁判全文】
最高法院民事裁定              九十七年度台聲字第八七五號
聲  請  人  丁○○
            乙○○
            丙○○
共      同
訴訟代理人  吳孟玲律師
上列聲請人因與相對人甲○○間請求分割遺產等事件，對於中華
民國九十七年五月二十二日本院裁定（九十七年度台上字第一○
二一號），聲請再審，本院裁定如下：
    主  文
聲請駁回。
聲請訴訟費用由聲請人負擔。
    理  由
本件聲請人主張本院九十七年度台上字第一○二一號確定裁定（
下稱原確定裁定），未斟酌伊於原訴訟程序第三審上訴理由狀中
已具體指摘該第二審判決違背法令之理由，竟認伊之上訴不合法
，自有民事訴訟法第四百九十六條第一項第一款規定之事由，對
之聲請再審。
按民事訴訟法第四百九十六條第一項第一款所謂適用法規顯有錯
誤，係指確定裁判所適用之法規，顯然不合於法律規定，或與司
法院現尚有效及大法官（會議）之解釋，或本院現尚有效之判例
顯有違反，或消極的不適用法規，顯然影響裁判者而言，並不包
括判決理由矛盾、理由不備、取捨證據及認定事實錯誤之情形在
內。查聲請人對前訴訟程序原第二審判決向本院提起第三審上訴
時，所表明之各項理由，係屬原第二審判決取捨證據、認定事實
、解釋契約及適用法律之職權行使範圍。本院原確定裁定已依第
二審所確定之事實，說明兩造之父張吉森生前雖罹患癌症住院，
但於作成系爭協議書時神智清楚，且兩造於民國九十一年六月十
四日曾就系爭房地之處理，在病房內爭吵，聲請人乙○○表示願
以較高之價格買受，仍未為張吉森接受，足見張吉森確有移轉系
爭房地予相對人之真意。另聲請人丙○○告訴相對人涉有偽造文
書、逃漏贈與稅等罪嫌，復經刑事法院認定相對人與張吉森確非
假買賣真贈與，判決相對人無罪確定，益證張吉森與相對人間就
系爭房地買賣為真正。又相對人早於張吉森九十一年七月二日死
亡前之同年六月二十五日即已申報土地移轉現值並繳納契稅，依
土地登記規則第一百零二條第一項規定，自得僅由相對人敘明理
由，檢附有關證明文件，單獨申請登記。況相對人未檢附上開證
明文件憑辦之瑕疵，本可補正，且地政機關因權利人及義務人申
請，所為土地權利變更登記之行政處分，性質上為形成處分，一
經登記完成，不動產物權即生變動之效力，縱該行政處分有所瑕
疵，於該行政處分生效後，在未經依法撤銷或廢止前，其效力自
仍繼續存在。系爭房地既已移轉登記於相對人名下而生效，聲請
人指相對人就系爭房地移轉登記，違背上揭土地登記規則規定，
於未經補正前，尚不生移轉之效力，亦不足採。則聲請人以共同
繼承人地位，請求相對人將系爭房地於九十一年七月八日所為之
所有權移轉登記塗銷，即非正當等情，復審查聲請人上訴理由狀
所載整體理由，詳細說明上訴第三審之合法要件後，認聲請人未
合法表明上訴理由，而以上訴不合法予以裁定駁回，並無適用法
規顯有錯誤之情形。聲請人徒以上開事由主張原確定裁定適用前
述法規顯有錯誤，尚非可採。從而，其以原確定裁定有民事訴訟
法第四百九十六條第一項第一款所定之再審事由，對之聲請再審
，不能認為有理由。
據上論結，本件聲請為無理由。依民事訴訟法第九十五條、第七
十八條，裁定如主文。
中    華    民    國  九十七  年    九    月   十八   日
                      最高法院民事第五庭
                          審判長法官  劉  延  村
                                法官  許  澍  林
                                法官  黃  秀  得
                                法官  童  有  德
                                法官  許  正  順
      本件正本證明與原本無異
                                      書  記  官
中    華    民    國  九十七  年    九    月   三十   日
                                                      v


司法院資訊處製作；財團法人民間司法改革基金會備份。
